臺灣新竹地方法院刑事判決
111年度易字第245號
公  訴  人  臺灣新竹地方檢察署檢察官
被      告  TRAN VAN THANG（越南籍）





上列被告因竊盜案件，經檢察官提起公訴（111年度偵緝字第146
號、第147號），本院判決如下：
    主    文
TRAN VAN THANG竊盜，處拘役貳拾日，如易科罰金，以新臺幣壹
仟元折算壹日。未扣案之犯罪所得自動酒精消毒噴霧器壹台沒收
，於全部或一部不能沒收或不宜執行沒收時，追徵其價額；又竊
盜，處有期徒刑參月，如易科罰金，以新臺幣壹仟元折算壹日；
又竊盜，處有期徒刑參月，如易科罰金，以新臺幣壹仟元折算壹
日。未扣案之犯罪所得新臺幣貳仟元沒收，於全部或一部不能沒
收或不宜執行沒收時，追徵其價額。有期徒刑部分，應執行有期
徒刑肆月，如易科罰金，以新臺幣壹仟元折算壹日。
其餘被訴部分無罪。 
    犯罪事實
TRAN VAN THANG意圖為自己不法之所有，基於竊盜之犯意，分別
為下列行為：
一、於民國110年6月17日晚間10時3分許，在周素櫻所經營位於
    新竹市○區○○路00號1樓之自助洗衣店內，徒手竊取周素櫻置
    放於店內長桌上之自動酒精消毒噴霧器1台得手後，旋即騎
    乘懸掛192-MHZ號車牌之普通重型機車逃離現場。
二、於110年4月18日凌晨1時2分許，在新竹縣○○市○○○街000○000
    號之「說LAVIE」社區後門，徒手開啟郭家宏置放該處之車
    牌號碼000-0000號普通重型機車置物箱並竊取箱內之ASUS華
    碩ZenFone行動電話（型號：Max Pro）1支（下稱手機1支）
    得手後，旋即逃離現場，並將前開手機1支藏放在其位於新
    竹縣○○市○○○街000巷000弄00號臨之租屋處內。
三、於110年04月19日上午10時許，在新竹縣○○市○○○街00號機車
    停車格，徒手開啟彭芝萩置放於該處之車牌號碼000-0000號
    普通重型機車置物箱並竊取箱內之黑色COACH長皮夾1個、全
    民健康保險卡、國民身分證、駕駛執照、郵局金融卡各1張
    及新臺幣（下同）2,000元得手後，旋即逃離現場，並將前
    開物品藏放在其位於新竹縣○○市○○○街000巷000弄00號臨之
    租屋處內。
    理    由
壹、有罪部分
甲、程序方面
一、按被告以外之人於審判外之陳述，經當事人於審判程序同意
    作為證據，法院審酌該言詞陳述或書面陳述作成時之情況，
    認為適當者，得為證據。當事人、代理人或辯護人於法院調
    查證據時，知有刑事訴訟法第159條第1項不得為證據之情形
    ，而未於言詞辯論終結前聲明異議者，視為有前項之同意。
    刑事訴訟法第159條之5第1項、第2項分別定有明文。經查，
    本判決所引用以下被告以外之人於審判外之陳述，迄本案言
    詞辯論終結前，公訴人及被告TRAN VAN THANG均未表示異議
    ，本院審酌上開證據作成時，並無違法或不當之情況，又均
    無證明力明顯過低之情形，因認上開證據方法均適當得為證
    據，依上揭規定，應均有證據能力。
二、第按，本判決所引用其餘所依憑判斷之非供述證據，亦無證
    據證明係違反法定程序所取得，或其他不得作為證據之情形
    ，且與本案待證事實間復具有相當關聯性，依刑事訴訟法第
    158條之4規定之反面解釋，亦均有證據能力。　　 
乙、實體方面 
一、認定犯罪事實所憑之證據及認定之理由： 
    訊據被告TRAN VAN THANG矢口否認有何如犯罪事實欄二、三
    、所載犯行，辯稱：我沒有偷那些東西，我跟另外兩個人「
    阿平」、「阿士」住在租屋處，我不知道為什麼被偷的東西
    出現在我房間云云；另對於如犯罪事實欄一、所載犯行，則
    坦承不諱，核與證人即被害人周素櫻於警詢時所述相符（見
    偵10043卷第11頁至第13頁），並有監視器錄影畫面翻拍照
    片16張（見偵10043卷第23頁至第24頁、第31頁至第36頁）
    在卷可稽，足徵被告上開任意性自白確與事實相符。至於被
    告所辯部分，經查： 
　㈠告訴人郭家宏置放於車牌號碼000-0000號普通重型機車置物
    箱內之手機1支，於110年4月18日凌晨1時2分許，在新竹縣○
    ○市○○○街000○000號之「說LAVIE」社區後門，遭人徒手開啟
    置物箱竊取之事實，業據證人即告訴人郭家宏於警詢時陳述
    明確（見偵10917卷第11頁至第14頁），並有被竊手機型號
    及購買證明照片4張（見偵10917卷第41頁至第42頁）、現場
    照片2張（見偵10917卷第43頁）、監視器錄影畫面翻拍照片
    19張（見偵10917卷第44頁至第53頁）在卷可稽，此部分事
    實，可堪認定。
　㈡告訴人彭芝萩置放於車牌號碼000-0000號普通重型機車置物
    箱之黑色COACH長皮夾1個、全民健康保險卡、國民身分證、
    駕駛執照、郵局金融卡各1張及2,000元，於110年04月19日
    上午10時許，在新竹縣○○市○○○街00號機車停車格，遭人徒
    手開啟置物箱竊取之事實，業據證人即告訴人彭芝萩於警詢
    時陳述明確（見偵10917卷第18頁至第20頁），並有監視器
    錄影畫面翻拍照片10張（見偵緝147卷第36頁至第40頁）在
    卷可稽，此部分事實，亦堪認定。
　㈢警員於110年7月8日下午1時30分在新竹縣○○市○○○街000巷000
    弄00號臨對被告執行搜索，扣得上開手機1支、黑色COACH長
    皮夾1個、全民健康保險卡、國民身分證、駕駛執照、郵局
    金融卡各1張等遭竊物品，並已發還告訴人郭家宏、彭芝萩
    等情，業據被告（見偵10917卷第7頁至第10頁）、告訴人郭
    家宏（見偵10917卷第15頁至第16頁）、彭芝萩（見偵10917
    卷第21頁至第23頁）於警詢時陳述明確，並有警員許瑋倫製
    作之偵查報告1份（見偵10917卷第4頁至第6頁）、新竹縣政
    府警察局竹北分局搜索、扣押筆錄暨扣押物品目錄表各1份
    （見偵10917卷第36頁至第39頁）、贓證物認領保管單2紙（
    見偵10917卷第17頁、第24頁）在卷可參。準此，除2,000元
    為通用貨幣，極易因消費使用而不復持有外，上開遭竊之物
    品，於被告租屋處已全數查獲；參酌證人郭錦燈於警詢時明
    確證稱其係被告之房東，將新竹縣○○市○○○街000巷000弄00
    號臨租給被告1個人而已，房間內也只有1張床等語（見本院
    卷第73頁至第79頁），足見該租屋處確由被告實際管領使用
    ，是上開扣案物係由被告實際管領支配，應無疑義。據此，
    依警員於被告租屋處起獲幾乎全部贓物之情節以觀，上開竊
    取手機1支、黑色COACH長皮夾1個、全民健康保險卡、國民
    身分證、駕駛執照、郵局金融卡各1張及2,000元之行為人即
    為被告，堪可認定。
　㈣按被告雖不須就其無罪抗辯負終局舉證責任，然若被告所提
    出者疑為「幽靈抗辯」，因該事由有利於被告，且被告對於
    該積極主張之特定事實比較知道何處可取得相關證據，即應
    例外由被告自身就此負相當之說明義務，若被告確能證明至
    有合理懷疑程度，方該轉由檢察官就被告所提抗辯事由之不
    存在再予舉證，若被告對「幽靈抗辯」舉證未達此程度，雖
    理論上其抗辯雖有可能性，但尚不成為有效抗辯，檢察官並
    無責任證明該抗辯事實不存在，法院就該爭點應為不利於被
    告之認定。準此，被告固一再辯稱東西不是其偷的，其與另
    外兩個人「阿平」、「阿士」一起住在租屋處，不知道為什
    麼被偷的東西出現在其房間云云，然倘被告所述為真，被告
    與該2人共同居住，自應有相當緊密之關係及認識，就此積
    極主張之特定事實，被告當有能力提出相關佐證，惟被告始
    終未提出「阿平」、「阿士」之具體年籍資料或聯絡方式以
    供調查，亦未能合理之說明，自堪認係「幽靈抗辯」，難以
    憑採。
　㈤綜上所述，本件事證明確，被告上開犯行，均堪認定，均應
    予依法論科。　　
二、論罪科刑之理由：
  ㈠核被告TRAN VAN THANG所為，均係犯刑法第320條第1項之竊
    盜罪。
　㈡被告所犯上開3罪，犯意各別，行為互殊，應予分別論處。
　㈢爰以行為人之責任為基礎，審酌被告欠缺尊重他人財產法益
    之觀念，造成他人財產損失，危害社會治安，法治觀念偏差
    ，所為實不足取；惟念被告坦承如犯罪事實欄一、所示犯行
    之犯後態度，且其所竊取之手機1支、黑色COACH長皮夾1個
    、全民健康保險卡、國民身分證、駕駛執照、郵局金融卡各
    1張，已分別由告訴人郭家宏、彭芝萩領回，有贓證物認領
    保管單2紙在卷可稽（見偵10917卷第17頁、第24頁），此部
    分犯罪所生危害已有減低；兼衡被告所竊取物品之價值，並
    考量其犯罪之手段，暨其自述國中肄業之智識程度及貧困之
    經濟狀況（見本院卷第105頁）等一切情狀，分別量處如主
    文所示之刑，並就有期徒刑部分定其應執行刑暨均諭知易科
    罰金之折算標準。
三、沒收部分：　　　
　㈠按犯罪所得已實際合法發還被害人者，不予宣告沒收或追徵
    ，刑法第38條之1第5項定有明文。查被告所竊得之手機1支
    、黑色COACH長皮夾1個、全民健康保險卡、國民身分證、駕
    駛執照、郵局金融卡各1張，均已由被害人領回，業如前述
    ，依上開規定，爰均不予宣告沒收或追徵。
　㈡至其餘被告本件犯行所竊取之物，均為被告所有之犯罪所得
    ，雖均未扣案，仍應依刑法第38條之1第1項前段規定，於各
    該主文項下分別宣告沒收，並於全部或一部不能沒收或不宜
    執行沒收時，依同條第3項規定，分別追徵其價額。　　
貳、無罪部分 　　
一、公訴意旨另以：被告TRAN VAN THANG意圖為自己不法之所有
    ，基於竊盜之犯意，於110年6月21日凌晨3時51分許，在被
    害人黃楀翰位於新竹市○區○○路000巷00號住處門前，徒手竊
    取被害人黃楀翰置放於住處門前拖鞋1雙後，再徒手開啟被
    害人黃楀翰置放於住處門前機車置物箱並竊取置物箱內之固
    定板手、老虎鉗、工程用筆得手後，旋即騎乘懸掛192-MHZ
    號車牌之普通重型機車逃離現場。因認被告涉犯刑法第320
    條第1項之竊盜罪嫌等語。
二、按犯罪事實應依證據認定之，無證據不得認定犯罪事實。又
    不能證明被告犯罪者，應諭知無罪之判決。刑事訴訟法第15
    4條第2項、第301條第1項分別定有明文。而事實之認定，應
    憑證據，如未能發現相當證據，或證據不足以證明，自不能
    以推測或擬制之方法，以為裁判基礎。再認定不利於被告之
    事實，須依積極證據，苟積極證據不足為不利於被告事實之
    認定時，即應為有利於被告之認定，更不必有何有利之證據
    。而認定犯罪事實所憑之證據，雖不以直接證據為限，間接
    證據亦包括在內；然而無論直接或間接證據，其為訴訟上之
    證明，須於通常一般之人均不致有所懷疑，而得確信其為真
    實之程度者，始得據為有罪之認定，倘其證明尚未達到此一
    程度，而有合理之懷疑存在，致無從為有罪之確信時，即應
    為無罪之判決。另刑事訴訟法第161條第1項規定，檢察官就
    被告犯罪事實，應負舉證責任，並指出證明之方法。因此，
    檢察官對於起訴之犯罪事實，應負提出證據及說服之實質舉
    證責任。倘其所提出之證據，不足為被告有罪之積極證明，
    或其指出證明之方法，無從說服法院以形成被告有罪之心證
    ，基於無罪推定之原則，自應為被告無罪之諭知。
三、公訴意旨認被告涉犯上開竊盜罪嫌，無非係以：㈠被告於警
    詢時及偵查中之供述；㈡證人即被害人黃楀翰於警詢時之陳
    述；㈢監視器錄影畫面翻拍照片12張（見偵10043卷第37頁至
    第42頁）等為其主要論據。　　
四、訊據被告堅決否認有何上開竊盜犯行，並辯稱：我沒有拿，
    監視器畫面中的人不是我等語。經查：　　　　　　
　㈠於110年6月21日凌晨3時51分許，被害人黃楀翰放置於新竹市
    ○區○○路000巷00號住處門前之拖鞋1雙及住處門前機車置物
    箱之固定板手、老虎鉗、工程用筆遭人竊取，得手後旋即騎
    乘懸掛192-MHZ號車牌之普通重型機車逃離現場等情，業據
    證人即被害人黃楀翰於警詢時陳述明確（見偵10043卷第14
    頁至第15頁），並有監視器錄影畫面翻拍照片12張（見偵10
    043卷第37頁至第42頁）在卷可參，上開事實，可堪認定。
　㈡惟查，上開監視器錄影畫面翻拍照片內竊取上開物品之行為
    人固騎乘懸掛192-MHZ號車牌之普通重型機車，與被告坦承
    之如犯罪事實欄一、所載犯行使用之機車相同，惟不同之人
    因借用等原因騎乘同一台機車之情況，所在多有，仍須有其
    他積極證據認定上開行為人為被告，始足當之；而觀諸上開
    監視器錄影畫面翻拍照片內之行為人，始終佩戴口罩，亦無
    正面面對鏡頭之畫面，本院尚難僅以上開監視器錄影畫面翻
    拍照片對本件被告為不利之認定。
五、綜上所述，本件並無足夠積極證據足資證明被告確為本件11
    0年6月21日竊盜犯行之行為人，尚難逕以竊盜罪責相繩。公
    訴意旨所指事證，及其指出之證明方法，經本院逐一剖析，
    反覆參酌，仍不能使本院產生無合理懷疑而認定被告有罪之
    心證。依「罪證有疑、利於被告」之證據法則，即不得遽為
    不利於被告之認定。揆諸首揭說明，此部分因不能證明被告
    犯罪，自應諭知其無罪之判決。　　　　　　　　　
據上論斷，應依刑事訴訟法第299條第1項前段、第301條第1項，
判決如主文。
本案經檢察官翁旭輝提起公訴，檢察官黃翊雯到庭執行職務。
中　　華　　民　　國　　111 　年　　5 　　月　　6 　　日
                  刑事第四庭    法　官  郭哲宏
以上正本證明與原本無異。
如不服本判決應於收受本判決後20日內向本院提出上訴書狀，上
訴書狀應敘述具體理由。上訴書狀未敘述上訴理由者，應於上訴
期間屆滿後20日內補提理由書狀於本院(均須按他造當事人之人
數附繕本 )「切勿逕送上級法院」。 
中　　華　　民　　國　　111 　年　　5 　　月　　6 　　日
                                書記官  戴筑芸
附錄本案論罪法條：
中華民國刑法第320條第1項
意圖為自己或第三人不法之所有，而竊取他人之動產者，為竊盜罪，處5年以下有期徒刑、拘役或50萬元以下罰金。